【裁判字號】    97,交聲,1667
【裁判日期】    980106
【裁判案由】    違反道路交通管理處罰條例聲明異議
【裁判全文】
臺灣士林地方法院交通事件裁定        97年度交聲字第1667號
原處分機關  臺北市交通事件裁決所
異  議  人
即受處分人  甲○○
上列異議人即受處分人因違反道路交通管理處罰條例案件，對於
臺北市交通事件裁決所於中華民國97年11月17日所為之裁決（原
處分案號：北市裁罰字第裁22-A1A129479號），聲明異議，本院
裁定如下：
    主  文
異議駁回。
    理  由
一、原處分意旨略以：異議人即受處分人甲○○於民國97年7 月
    25日上午8 時55分許，騎駛車牌號碼622-CLK 重型機車（下
    稱Ａ車），沿臺北市○○區○○街393 巷由東向西直行，行
    經內湖路1 段437 巷口，因左方車不讓右方車先行，致與沿
    內湖路1 段437 巷口由北向南直行之乙○○騎駛之車牌號碼
    TS5-910 號重型機車（下稱Ｂ車）碰撞，乙○○因此受有手
    、腳多處擦傷，為警依法舉發，故依道路交通管理處罰條例
    第45條第9 款、第63條第1 項、第61條第3 項等規定，裁處
    異議人罰鍰新臺幣（下同）600 元，並記違規點數共4 點等
    語。
二、異議意旨則以本件車禍肇因於Ｂ車駕駛人乙○○無照駕駛，
    且行經路面劃設有「慢」字警告標誌之車道，並未放慢車速
    ；又Ｂ車行駛之車道既劃設有「慢」字警告標誌，依本院另
    案交通事件裁定意旨，該「慢」字即可作為劃分幹、支線道
    之標準，亦即Ａ車行駛之車道，因未劃設「慢」字，應為幹
    線道，而Ｂ車行駛車道則為應減速慢行之支線道，依法支線
    道車輛應禮讓幹線道車輛先行，故原處分以異議人「左方車
    不讓右方車先行」，並據此認定異議人違反道路交通安全規
    則，因而肇事致人受傷，顯有違誤，爰向本院提出異議，求
    為撤銷原處分。
三、按汽車駕駛人，爭道行駛而有車道數相同時，左方車不讓右
    方車先行之情形者，處600 元以上1,800 元以下罰鍰，並記
    違規點數1 點；汽車駕駛人，駕駛汽車違反道路交通安全規
    則，因而肇事致人受傷者，記違規點數3 點，道路交通管理
    處罰條例第45條第9 款後段、第63條第1 項第1 款、第61條
    第3 項分別定有明文。又汽車行駛至交岔路口，其行進、轉
    彎，應依下列規定：二行至無號誌或號誌故障而無交通指揮
    人員指揮之交岔路口，支線道車應暫停讓幹線道車先行。未
    設標誌、標線或號誌劃分幹、支線道者，少線道車應暫停讓
    多線道先行；車道數相同時，轉彎車應暫停讓直行車先行；
    同為直行車或轉彎車者，左方車應暫停讓右方車先行，道路
    交通安全規則第102 條第1 項第2 款亦有明文。
四、異議人雖以上情置辯，然查：
    (一)按道路交通狀況合於道路交通標誌標線號誌設置規則第
        226 條規定者，得設置行車管制號誌；另同規則第229
        條規定：交岔路口未達設置行車管制號誌之標準，得於
        幹道設置閃光黃燈，支道設置閃光紅燈；另未設有號誌
        管制之處，可視需要於支道路口依59條規定設置「讓」
        標誌，或依第172 條規定設置「讓」標線，以告示支道
        駕駛人必須慢行或停車，觀察幹道行車狀況，以定行止
        。在未設置號誌、標誌、標線區○○○道之交岔路口，
        其行車優先權之認定應依道路交通安全規則第102 條第
        1 項第2 款「車輛行至無號誌或號誌故障而無交通警察
        指揮之交岔路口，支線道車應暫停讓幹線道車先行。未
        劃分幹、支線或同為幹線道或支線道者，轉彎車應暫停
        讓直行車先行；如同為直行車或轉彎車者，左方車應暫
        停讓右方車先行」之規定辦理。據此，幹支道之認定，
        應依道路交通安全規則第102 條以及道路交通標誌標線
        號誌設置規則第58、59、172 、177 、211 條規定設置
        之「停」、「讓」標誌標線與號誌而區○○○道路交通
        標誌標線號誌設置規則第163 條「慢」字，係用以警告
        車輛駕駛人前面路況變遷，應減速慢行，不為幹支道之
        認定標準，此有臺北市交通管制工程處97年11月17日北
        市交工設字第09734690100 號函存卷可參。
    (二)查本件車禍現場係臺北市○○區○○路一段437 巷與麗
        山街393 巷之交岔路口，依卷附道路交通事故現場圖及
        現場處理警員丙○○庭呈之現場照片以觀，該處並無設
        置交通號誌或「停」、「讓」之標誌標線，僅於內湖路
        一段437 巷之路面標繪「慢」字，而依上開說明，該「
        慢」字不為幹支道之認定，故現場應屬未劃分幹、支線
        道之交岔路口，自堪認定；又Ａ、Ｂ兩車均為直行車，
        彼此行向均為未劃設車道線之單一車道，此有上開現場
        照片、道路交通事故調查報告表(一)可佐，並經證人丙○
        ○結證在卷，依前揭道路交通安全規則第102 條第1 項
        第2 款之規定，左方車即Ａ車應暫停讓右方車即Ｂ車先
        行，而Ａ、Ｂ兩車於交岔路口發生碰撞，故原處分機關
        認定異議人身為左方車，未暫停讓右方車先行，進而加
        以裁罰，並無違誤。又異議人違反道路交通安全規則第
        102 條第1 項第2 款之規定，因而肇事致乙○○受有右
        前臂挫瘀傷、右手掌擦傷、左手背擦傷、左小腿挫瘀傷
        以及踝部扭傷，此經證人乙○○結證明確，並有卷附國
        防醫學院三軍總醫院附設民眾診療服務處（下稱三軍總
        醫院）診斷證明書2 紙可參，原處分機關認此部分該當
        道路交通管理處罰條例第61條第3 項之處罰要件，亦無
        不合。
    (三)異議人同因本件車禍受有多處傷害，有卷附三軍總醫院
        診斷證明書可稽，則案外人乙○○未依「慢」字標誌減
        速慢行，同為本件車禍發生原因，然此與異議人上開違
        反路權規定之行為判斷無涉，異議人執乙○○之行車過
        失主張免責，容有誤會，附此敘明。
    (四)綜上所陳，原處分機關之認事用法，未見違誤。從而，
        本件異議為無理由，應予駁回。
據上論斷，應依道路交通案件處理辦法第19條，裁定如主文。
中    華    民    國    98    年    1     月    6     日
                  交通法庭法  官  楊皓清
以上正本證明與原本無異。
如不服本裁定，應於裁定送達五日內，向本院提出抗告狀。
                          書記官  黃瓊芳
中    華    民    國    98    年    1     月    6    日


司法院資訊處製作；財團法人民間司法改革基金會備份。
